臺灣高雄地方法院刑事判決　　　　　　　100年度易字第580號
公　訴　人　臺灣高雄地方法院檢察署檢察官
被　　　告　黃進慶
上列被告因竊盜案件，經檢察官提起公訴（100 年度偵字第6685
號），本院判決如下：
    主  文
黃進慶犯攜帶兇器竊盜未遂罪，累犯，處有期徒刑伍月，如易科
罰金，以新臺幣壹仟元折算壹日。扣案之鐵鎚、鐵撬及螺絲起子
各壹支均沒收。
    事  實
一、黃進慶前於民國96年間，因竊盜案件，經本院以97年度易字
    第272 號判決判處有期徒刑1 年確定，於99年10月11日縮刑
    期滿執行完畢。詎仍不知悔改，竟基於意圖為自己不法所有
    之竊盜犯意，於100 年2 月22日上午9 時30分許，攜帶其所
    有之客觀上足以對人之生命、身體、安全構成威脅而可供兇
    器使用之鐵鎚、鐵撬及螺絲起子各1 支，到位於高雄巿鳳山
    區○○街之曹公停車場內，先以上開鐵鎚敲打高雄巿農田水
    利會鳳山工作站（下稱水利會）所有埋在水泥地面之圓型白
    鐵管1 支（價值約新臺幣500 元），再以手搖動該圓型白鐵
    管之方式，著手竊取該圓型白鐵管，尚未得手之際，適為巡
    邏員警發覺而當場查獲，並扣得前開鐵鎚、鐵撬及螺絲起子
    各1 支。
二、案經高雄巿政府警察局鳳山分局移送臺灣高雄地方法院檢察
    署檢察官偵查起訴。
    理  由
一、證據能力部分：
(一)被告黃進慶於警詢、偵訊之陳述，均有證據能力：
    按被告之自白，非出於強暴、脅迫、利誘、詐欺、疲勞訊問
    違法羈押或其他不當方法，且與事實相符者，得為證據，刑
    事訴訟法第156 條第1 項定有明文。亦即被告之陳述係出於
    自由意思，且與事實相符者，即有證據能力，若係非法取供
    者，因其陳述非出於任意性，其所為之陳述即無證據能力（
    最高法院28年度上字第2530號判例意旨參照）。經查，被告
    於100 年2 月22日之警詢、偵訊中均坦承有竊取上開圓形白
    鐵管之事實，警詢過程經全程錄音，偵訊過程亦全程錄影，
    而經本院當庭勘驗被告之警詢錄音帶及偵訊錄影光碟之結果
    ，均係採一問一答之方式製作筆錄，並無不正訊問之情事，
    筆錄記載內容亦均符合被告回答之真意，有本院勘驗筆錄在
    卷可按（見本院100 年度易字第580 號卷《下稱易字卷》第
    52至53頁），並無被告所謂警員在警局要求其自白或依警員
    之意思回答問題等情形。此外，綜觀全卷，查無被告前開警
    詢及偵訊自白有何出於強暴、脅迫、利誘、詐欺、疲勞訊問
    違法羈押或其他不當方法等非任意性之實證，揆諸前揭說明
    ，自均得引為認定本案犯罪事實有無之證據。
(二)證人周淑瑩於警詢之陳述，有證據能力：
    刑事訴訟法第159 條之2 規定，被告以外之人於司法警察（
    官）調查中所為之陳述，與審判中不符時，其先前之陳述具
    有較可信之特別情形，且為證明犯罪事實存否所必要者，得
    為證據。係以被告以外之人於司法警察（官）調查中之陳述
    ，性質上屬傳聞證據，原則上不認其具證據能力，惟該證人
    警詢之供詞倘一昧排除，亦有違實體真實發見之訴訟目的，
    是以先前與審判中不符之陳述，具有較可信之特別情況，且
    為證明犯罪事實存否所必要者，則例外認有證據能力。至被
    告以外之人於警詢之陳述與審判中相符時，既得逕採用審判
    中之陳述，自無適用此傳聞證據排除例外規定之餘地。經查
    ，證人即水利會職員周淑瑩於本院審理中到庭證述時，就其
    任職之水利會所有財物遭人竊取未遂之基本事實，與其於警
    詢中所述內容大致相符，亦即其於警詢中所述主要事實，已
    經於審判中詰問，前後所述並無明顯不同，則證人周淑瑩於
    警詢中所述內容已成為審判中陳述之一部，雖無刑事訴訟法
    第159 條之2 規定之適用，仍得逕採為判斷本案之證據（最
    高法院99年度臺上字第873 號判決意旨參照）。
(三)相片係利用機械力攝錄畫面後，再將該等畫面客觀、自然呈
    現之物，此與「供述證據」係供述者對於有關體驗之事實，
    經由知覺、記憶、表現、敘述或敘述性動作等過程予以傳達
    者自為不同，其本質上屬物證之一種，非屬供述證據，不適
    用傳聞法則。是本件卷附之相關相片，既與被告所為犯行有
    相當之關聯性，且非不法取得，自應具有證據能力。
(四)按被告以外之人於審判外之言詞或書面陳述，除法律有規定
    者外，不得作為證據，刑事訴訟法第159 條第1 項定有明文
    。又被告以外之人於審判外之陳述，雖不符前4 條之規定，
    而經當事人於審判程序同意作為證據，法院審酌該言詞陳述
    或書面陳述作成時之情況，認為適當者，亦得為證據。當事
    人、代理人或辯護人於法院調查證據時，知有第159 條第1
    項不得為證據之情形，而未於言詞辯論終結前聲明異議者，
    視為有前項之同意，刑事訴訟法第159 條之5 亦定有明文。
    本件卷附之扣押筆錄、扣押物品目錄表，係被告以外之人於
    審判外之書面陳述，而檢察官及被告就上開書面陳述，未於
    本院審理過程中聲明異議，本院復審酌前開陳述作成時之情
    況正常，所取得過程並無瑕疵，且與本案相關之待證事實具
    有關連性，認適當作為證據，依前開刑事訴訟法第159 條之
    5 之規定，認上開陳述均應具有證據能力。
二、訊據被告固坦承有於100 年2 月22日上午9 時30分許，攜帶
    扣案之鐵鎚、鐵撬及螺絲起子各1 支，到位於高雄巿鳳山區
    ○○街之曹公停車場內之事實，惟矢口否認有何竊盜未遂之
    犯行，辯稱：案發地點是個廢棄的停車場，要重作後讓人停
    車，伊當天是作義工，去該處整理，扣案工具是伊作義工所
    用的物品。伊在那裡除草時，別人以為伊是在動那些鐵桿（
    指上述圓形白鐵管），但該處沒有任何東西失竊，伊帶警察
    去現場時，鐵桿仍原封不動在該處，伊不是要去偷東西云云
    。經查：
(一)被告於100 年2 月22日上午9 時30分許，在位於高雄巿鳳山
    區○○街之曹公停車場內為警查獲，並當場扣得其所有之鐵
    鎚、鐵撬及螺絲起子各1 支乙節，為被告所不爭執，復有高
    雄市政府警察局扣押筆錄、扣押物品目錄表、查獲現場及扣
    案物品照片共4 張（見臺灣高雄地方法院檢察署100 年度偵
    字第6685號卷《下稱偵卷》第11至13、15至16頁），且有鐵
    鎚、鐵撬及螺絲起子各1 支扣案可佐。又上開停車場內靠近
    入口處之水泥地面上埋設有圓形白鐵管1 支乙節，亦有上開
    卷附照片可參，均堪認定。
(二)被告於警詢中自承：伊是用自行帶去的鐵鎚敲打該圓形鐵管
    ，再用鐵鎚從圓形鐵管旁邊挖開，伊用鐵鎚打了2 、3 下，
    挖不起來伊就放棄了，其他的（工具）沒有用到。伊被警方
    查獲時沒有得手。伊竊取該鐵管是要拿去賣看看，有10塊、
    20塊也好等語（見偵卷第6 至7 頁）；復於偵訊中供稱：伊
    拿鐵鎚本來要偷鐵管，但因鐵管下面有與水泥連結在一起，
    上面又有很多草，伊把草弄開後，發現水泥很厚，伊有敲水
    泥，但沒有破壞到水泥，所以就沒有偷。伊偷鐵管是要拿去
    賣錢等語（見偵卷第34至35頁）。其上開警詢及偵訊供述復
    經本院當庭勘驗屬實，有本院勘驗筆錄在卷可稽（見易字卷
    第52至53頁）。另被告於本院準備程序中供稱：伊先徒手把
    附近的草拔除，並把雜物撥開後，才發現該處被混擬土所覆
    蓋，根本沒辦法把白鐵管拔起，所以才又把雜物全部放回去
    等語（見本院100 年度審易字第816 號卷第17至18頁），亦
    自承當時確有拿取該圓形白鐵管之打算。參以證人即水利會
    職員周淑瑩於警詢及本院審理中證稱：案發處是水利會的地
    ，用作停車場，目前租給高雄市政府警察局作停車場，不開
    放給一般民眾停車。該停車場四周有圍很小的管子，是停車
    場的圍籬，高度只有十幾公分，是水利會設置的，用以公示
    大眾說這是水利會的地。警察說被告在搖動該白鐵管，但被
    告並未拿走該白鐵管，該鐵管是埋在地上的水泥裡等語（見
    易字卷第24至26頁），足認被告係以攜帶之鐵鎚敲打、挖掘
    充作該停車場圍籬之圓形白鐵管，欲竊取該圓形白鐵管後持
    以變賣，然卻因該圓形白鐵管埋入水泥地而未能既遂無訛。
(三)被告於本院審理中固以前揭情詞置辯。然查，倘若被告於案
    發當時確係以義工身分，前往該停車場除草、整理環境，並
    無竊取上開圓形白鐵管之意圖，卻遭誤認為竊賊，衡情，應
    於警詢、偵訊中據實說明，而不可能自承竊取未遂之犯行，
    亦不可能於本院準備程序中自承有拿取該圓形白鐵管之打算
    ，是被告上開所辯已難採信。參以案發地點係水利會所有，
    目前出租予高雄市政府警察局作為停車場之用乙節，業據證
    人周淑瑩證述如前，則被告所謂：該處為廢棄停車場，伊係
    充當義工，在該處整理環境云云，顯屬無稽，應僅為事後卸
    責之詞，不足採信。至被告請求傳喚高雄市鳳山區鎮西里里
    長趙勝彥及該里23鄰鄰長林仁宗到庭，以證明被告於案發當
    時係在該處作義工，並非要去偷東西乙節，因本院認依現存
    之證據，已足以認定被告之犯行，並無再行傳喚上開證人之
    必要，附此敘明。
(四)綜上所述，被告前開所辯情節，核屬臨訟卸責之詞，無可採
    信。本件事證明確，被告上開竊盜未遂犯行堪以認定，應予
    依法論科。
三、按刑法第321 條第1 項第3 款之攜帶兇器竊盜罪，係以行為
    人攜帶兇器竊盜為其加重條件，此所謂兇器，其種類並無限
    制，凡客觀上足對人之生命、身體、安全構成威脅，具有危
    險性之器械均屬之，且祇須行竊時攜帶此種具有危險性之器
    械為已足，並不以攜帶之初有行兇之意圖為必要（最高法院
    79年臺上字第5253號判例意旨、92年度臺非字第38號判決意
    旨參照）。查被告著手竊取上開停車場內圓形白鐵管之際，
    所攜帶之鐵鎚、鐵撬及螺絲起子，均為金屬材質，質地堅硬
    ，鐵鎚甚為沈重，鐵撬及螺絲起子則均呈尖銳形狀，有該等
    扣案物之相片可稽（見偵卷第15頁下方照片），依一般社會
    觀念，在客觀上均足以對他人生命、身體、安全造成危險，
    俱應屬兇器。另被告著手竊取該圓形白鐵管之際，為警當場
    查獲，屬未遂階段，是核被告所為，係犯刑法第321 條第2
    項、第1 項第3 款攜帶兇器竊盜未遂罪，爰依刑法第25條第
    2 項之規定，按既遂犯之刑減輕之。被告前於96年間，因竊
    盜案件，經本院以97年度易字第272 號判決判處有期徒刑1
    年確定，於99年10月11日縮刑期滿執行完畢等情，有臺灣高
    等法院被告前案紀錄表1 份在卷可按，被告受徒刑之執行完
    畢，5 年以內故意再犯上開有期徒刑以上之罪，為累犯，應
    依刑法第47條第1 項規定，加重其刑。因被告同時有前揭加
    重其刑、減輕其刑之事由，爰依法先加後減之。爰審酌被告
    前已有竊盜犯行經法院判刑確定之前科，仍不知改過，任意
    竊取他人財物，毫不尊重他人財產權並危害社會治安，所為
    實不足取，且犯後矢口否認犯行，未見悔意，並考量被告未
    能竊得財物即為警查獲，兼衡其犯罪動機、目的、手段、智
    識程度、犯罪所生危害及犯後態度等一切情狀，量處如主文
    所示之刑，並諭知易科罰金之折算標準，以示懲儆。扣案之
    鐵鎚1 支為被告所有，且為供被告犯本件竊盜犯行所用之物
    ，業經認定如前，自應依刑法第38條第1 項第2 款前段規定
    ，宣告沒收之。至扣案之鐵撬及螺絲起子各1 支，雖均為被
    告所有，然並非供被告犯本件犯罪所用之物，業據被告於警
    詢中陳述在卷（見偵卷第7 頁、易字卷第53頁），卷內亦無
    證據證明被告著手竊取上開物品時有使用該鐵撬及螺絲起子
    ，而屬供本件犯罪所用之物，復無證據證明被告原預定使用
    該鐵撬及螺絲起子竊取上開物品，而屬供犯罪預備之物，爰
    均不予宣告沒收。
據上論斷，應依刑事訴訟法第299 條第1 項前段，刑法第321 條
第2 項、第1 項第3 款、第25條第2 項、第47條第1 項、第41條
第1 項前段、第38條第1 項第2 款前段，判決如主文。
本案經檢察官陳俊宏到庭執行職務。
中    華    民    國   100    年    7     月    28    日
                  刑事第十七庭  法  官  毛妍懿
以上正本證明與原本無異。
如不服本判決應於收受送達後10日內向本院提出上訴書狀，並應
敘述具體理由；如未敘述上訴理由者，應於上訴期間屆滿後20日
內向本院補提理由書（均須按他造當事人之人數附繕本）「切勿
逕送上級法院」。
中    華    民    國   100    年    8     月    2     日
                                書記官  林晏光
附錄本案論罪科刑法條：
中華民國刑法第321條
（加重竊盜罪）
犯竊盜罪而有下列情形之一者，處6 月以上、5 年以下有期徒刑
，得併科新臺幣10萬元以下罰金：
一、侵入住宅或有人居住之建築物、船艦或隱匿其內而犯之者。
二、毀越門扇、牆垣或其他安全設備而犯之者。
三、攜帶兇器而犯之者。
四、結夥三人以上而犯之者。
五、乘火災、水災或其他災害之際而犯之者。
六、在車站、埠頭、航空站或其他供水、陸、空公眾運輸之舟、
    車、航空機內而犯之者。
前項之未遂犯罰之。